臺灣高等法院交通事件裁定　　　　　 100年度交抗字第1135號
抗　告　人
即受處分人　江添福
上列抗告人因違反道路交通管理處罰條例案件，不服臺灣新竹地
方法院99年度交聲字第602 號，中華民國100 年8 月4 日所為裁
定（原處分案號：竹監營字第裁50-Z00000000號），提起抗告，
本院裁定如下：
    主  文
抗告駁回。
    理  由
一原裁定意旨略以：抗告人即受處分人江添福於民國99年2 月8
  日下午1 時28分許，駕駛車牌號碼186-KH營業用半聯結車，行
  經國道1 號北上218 公里處，因有駕駛執照業經吊銷仍駕車行
  駛公路之違規事實，為警掣單舉發。受處分人辯稱其未收到註
  銷駕照通知，且其之前至監理機關審驗其駕駛執照時，監理機
  關人員以其有罰單未繳不能審驗，始未審驗云云。惟查受處分
  人因未依規定期限參加審驗，逾期1 年以上，而經交通部公路
  總局新竹區監理所於98年12月30日以50-d-00000000000號汽車
  駕駛執照註銷處分書，撤銷其職業聯結車駕駛執照。該註銷處
  分書並已於99年1 月8 日寄送送達至受處分人戶籍地，上開註
  銷駕駛執照之處分已然生效。另依道路交通管理處罰條例第9
  條之1 、98年3 月10日修正前違反道路交通管理事件統一裁罰
  基準及處理細則第64條規定：汽車所有人或駕駛人向公路監理
  機關辦理汽車檢驗前，應繳清所有未結案之罰鍰，是縱受處分
  人所稱97年間因罰鍰未繳清而無法審驗等情屬實，原處分機關
  之裁處亦於法無違。參以受處分人違規未結件數達13件，亦非
  其未依規定審驗之合法事由。因認受處分人前開抗辯均不足採
  ，其違規事實明確，原處分機關依道路交通管理處罰條例第21
  條之1 第1 項第5 款及違反道路交通管理事件統一裁罰基準表
  之規定，裁處受處分人罰鍰新臺幣（下同）6 萬元並扣繳駕駛
  執照，核無違誤，本件異議為無理由，應予駁回等語。
二抗告意旨略以：受處分人於97年8 月27日至監理機關辦理駕照
  審驗及駕照吊扣事宜，是上開駕駛執照註銷處分書指稱受處分
  人未依規定參加審驗，即與事實不符。又抗告人並不知上開駕
  駛執照註銷處分書之內容，抗告人之家人亦不知，是迄至99年
  3 月15日遭告發始知駕照被註銷。抗告人於99年2 月8 日駕駛
  前述營業用半聯結車，是在不知被註銷駕駛執照之情形下所為
  。至罰單可俟受處分人與監理所協商解決，不應因此不得審驗
  而註銷駕照云云。
三按職業汽車駕駛人之駕駛執照，應自發照之日起，每滿3 年審
  驗1 次，並於審驗日期前後1 個月內向公路監理機關申請審驗
  ，經審驗不合格者，扣繳其駕駛執照，俟審驗合格後發還之；
  駕駛人因駕照被吊扣，不能按時審驗者，得於駕照吊扣期滿6
  個月內持原照向公路監理機關申請審驗；職業汽車駕駛人，不
  依規定期限，參加駕駛執照審驗者，處新臺幣300 元以上600
  元以下罰鍰；逾期1 年以上者，逕行註銷其駕駛執照；汽車駕
  駛人駕駛大貨車，駕駛執照業經吊銷、註銷仍駕車，處4 萬元
  以上8 萬元以下罰鍰，並當場禁止其駕駛，且扣繳其駕駛執照
  ，道路交通安全規則第54條、道路交通管理處罰條例第26條第
  1項、第21條之1 第1 項第5 款、第2 項定有明文。
四經查：
  (一)受處分人之職業聯結車駕駛執照，因逾96年9 月21日指定審
    驗日1 年以上，經交通部公路總局新竹區監理所（下稱新竹
    區監理所），於98年12月30日，依道路交通管理處罰條例第
    26 條 規定，以50-d-000 00000000 號汽車駕駛執照註銷處
    分書，撤銷其職業聯結車駕駛執照等情，有該註銷處分書在
    卷可徵（原審卷第20頁）。
  (二)按處理違反道路交通管理事件，有關文書送達之程序，依行
    政程序法之規定，違反道路交通管理事件統一裁罰基準及處
    理細則第5 條定有明文。而送達，於應受送達人之住居所、
    事務所或營業所為之；於應送達處所不獲會晤應受送達人時
    ，得將文書付與有辨別事理能力之同居人、受僱人或應送達
    處所之接收郵件人員；送達不能依行政程序法第72條、第73
    條規定為之者，得將文書寄存送達地之地方自治或警察機關
    ，並作送達通知書兩份，1 份黏貼於應受送達人住居所、事
    務所、營業所或其就業處所門首，另1 份交由鄰居轉交或置
    於該送達處所信箱或其他適當位置，以為送達；前項情形，
    如係以郵務人員為送達人者，得將文書寄存於附近之郵政機
    關，行政程序法第72 第1項、第73條第1 項及第74條第1 項
    、第2 項分別定有明文。又依行政程序法第74條第1 項規定
    所為之寄存送達，並無準用民事訴訟法關於寄存送達自寄存
    之日起10日生效之規定，是文書合法寄存送達後，當自寄存
    送達當日起即時生送達效力（本院97年法律座談會第42、43
    號提案研討結果參照）。次按，汽車所有人名稱、住所等如
    有變更，應向公路監理機關辦理登記，道路交通安全規則第
    23條第1 項定有明文。是抗告人倘有住所變更之事實，應依
    上開規定向公路監理機關辦理住址或通信地址變更登記。查
    抗告人於99年間之戶籍地址係在新竹縣芎林鄉○○街26巷13
    號，且其當時亦無在監理單位留存其他通訊地址乙情，已據
    抗告人陳述在卷（見原審卷第58頁背面）；而新竹區監理所
    將前揭駕駛執照註銷處分書，寄送抗告人上揭戶籍址時，因
    未獲會晤抗告人本人，亦無得受領該裁決書之同居人、受僱
    人或同址接收郵件人員，因係郵務人員為送達，而將上開駕
    駛執照註銷處分書於99年1 月8 日寄存於送達地之郵政機關
    亦即芎林郵局，並製作送達通知書兩份，分別黏貼於上址門
    首及該址信箱等情，亦有前揭處分書之送達證書在卷足憑（
    原審卷第21頁）。堪認該駕駛執照註銷處分書業已合法送達
    予抗告人，並自寄存該日生送達之效力。
  (三)抗告人雖辯稱：其於97年8 月27日至監理機關辦理駕照審驗
    及駕照吊扣事宜云云，並提出吊扣與體檢證明為憑。惟查抗
    告人前因在6 個月內違規記點達6 次以上，而經新竹區○○
    ○○○道路交通管理處罰條例第63條第3 項規定，於91年5
    月29日以第000000000 號裁決書，吊扣其駕照1 個月。抗告
    人當日係至新竹區監理所繳交吊扣之駕照，此有新竹區監理
    所駕駛執照吊扣執行單在卷可憑（原審卷第18頁），其駕駛
    執照既因遭吊扣，自無法接受駕照審驗，所稱當日是辦理駕
    照審驗云云，顯屬不實。
  (四)至抗告人辯稱：伊及家人均不知前開駕駛執照註銷處分書，
    故不知駕駛執照遭吊銷云云，惟按人民違反法律上之義務而
    受行政罰之行為，法律無特別規定時，雖不以出於故意為必
    要，仍須以過失為其責任條件。但應受行政罰之行為，僅需
    違反禁止規定或作為義務，而不以發生損害或危險為其要件
    者，推定為有過失，於行為人不能舉證證明自己無過失時，
    即應受處罰，此參司法院大法官會議釋字第275 號解釋自明
    。查前開駕駛執照註銷處分書業已合法送達予抗告人，業如
    前述，抗告人主張其不知該處分書，自應舉證證明，惟其並
    未舉證，僅空言否認知該駕駛執照遭吊扣，依前開司法院大
    法官會議解釋，尚難採信。
五綜上所述，原裁定依憑卷內相關證據資料，認定抗告人確有本
  件駕駛執照經註銷仍駕駛聯結車之違規事實，已詳敘其證據取
  捨認定之理由，並對抗告人所辯各情認不足採，詳以指駁，而
  駁回其異議之聲明，經核並無不合。抗告人仍執陳詞提起抗告
  ，並無理由，應予駁回。
據上論結，應依道路交通管理處罰條例第89條、道路交通事件處
理辦法第25條，刑事訴訟法第412條，裁定如主文。
中    華    民    國    100     年    11    月    30  日
                  刑事第二十一庭審判長法  官  周政達
                                      法  官  趙文卿
                                      法  官  江翠萍
以上正本證明與原本無異。
不得再抗告。
                                      書記官  王靜怡
中    華    民    國    100     年    11    月    30  日